【裁判字號】    98,消債更,760
【裁判日期】    981019
【裁判案由】    聲請更生程序
【裁判全文】
臺灣高雄地方法院民事裁定           98年度消債更字第760號
聲  請  人  甲○○
上列當事人聲請消費者債務清理事件，本院裁定如下：
    主  文
聲請駁回。
聲請費用由聲請人負擔。
    理  由
一、聲請意旨略以：聲請人前未曾依「中華民國銀行公會會員辦
    理消費金融案件無擔保債務協商機制」請求共同協商債務清
    償方案，後於消費者債務清理條例施行後乃向最大債權金融
    機構即安泰商業銀行股份有限公司（下稱安泰銀行）請求協
    商而未成立，而聲請人對金融機構所負之債務計達新臺幣（
    下同）1,707,616 元，惟聲請人每月所得於扣除必要生活費
    用後已不能清償債務，而聲請人所負無擔保或無優先權之債
    務總額並未逾1,200 萬元，復未經法院裁定開始清算程序或
    宣告破產，爰依法聲請更生等語。
二、按「為使負債務之消費者得依本條例所定程序清理其債務，
    以調整其與債權人及其他利害關係人之權利義務關係，保障
    債權人之公平受償，謀求消費者經濟生活之更生及社會經濟
    之健全發展，特制定本條例。」、「債務人不能清償債務或
    有不能清償之虞者，得依本條例所定更生或清算程序，清理
    其債務」，消費者債務清理條例第1 條、第3 條定有明文，
    是消費者債務清理條例之立法，其中心思想乃認陷於經濟上
    困境之消費者若任其於惡性循環之債務窘境中自生自滅，其
    將衍生嚴重之社會問題，致難以維持安定之社會經濟秩序，
    故有予之分別情形依更生或清算之程序清理其債務之必要，
    藉以妥適調整其與各相關債權人等間之權利義務關係，以謀
    求消費者經濟生活之更生機會，從而健全社會經濟發展，惟
    私法上之債之關係，係以當事人間之信賴關係為基礎，為社
    會經濟組織之重要支柱，故當事人於以法律行為追求自己之
    利益之際，亦應顧及對方之利益，並考量債權債務在社會上
    之作用，本於誠實及信用之原則，行使其債權及履行其債務
    ，故債務人之消費者欲以上開條例為其所負義務之調整者，
    自應本於誠信原則之本旨，僅在其不能清償債務或有不能清
    償之虞而使其陷於經濟上之困境時始得准許之，以避免其藉
    此善意之立法而惡意圖謀減免債務，致使社會陷於道德之危
    險，並因此使信用緊縮而造成社會經濟之動盪。
三、聲請人主張其於消費者債務清理條例施行後業向最大債權金
    融機構安泰銀行請求共同協商債務清償方案，該銀行於民國
    97 年7月16日業為協商不成立之通知，此有聲請人提出之前
    置協商不成立通知書在卷可稽，則依前揭條文之規定及說明
    ，其自應有不能清償債務或有不能清償之虞，且此情形業使
    其陷於經濟上之困境時，法院始須准之進行更生或清算。
四、聲請人固以其所負債務計達1,707,616 元，惟其每月所得僅
    約2 萬元，於扣除必要生活費用後已不能清償債務等語為本
    件更生之聲請，並提出債權人清冊、財產及收入狀況說明書
    、綜合所得稅各類所得資料清單、財產歸屬資料清單、財團
    法人金融聯合徵信中心當事人查詢個人資料回覆書、戶籍謄
    本、在職服務證明書等件為證，惟查：
（一）按聲請人主張曾於97年4 月間向安泰銀行申請前置協商，
      惟該行嗣於97年月16日以聲請人協商意願低落為由，作成
      協商不成立之通知乙情，有前置協商不成立通知書1 份在
      卷為憑，應認真實。
（二）聲請人主張其每月需支出伙食費、生活費、交通費、手機
      費及產檢支出10,171元，雖聲請人並未提出全部開銷憑證
      ，尚難遽認其主張為真，惟內政部公告之98年度高雄市低
      收入戶最低生活費，每人每月11,309元，而上開公告係內
      政部依據社會救助法第4 條規定所制訂之標準，應屬可採
      ，聲請人之生活費主張未逾越前開標準，並無過高之虞，
      應可採信。
（三）聲請人雖主張其每月薪資19,500元，惟此係扣除勞保費用
      500 元而計算得出，有其所提出之薪資袋4 個在卷可證，
      是聲請人之每月收入應為2 萬元。以聲請人每月收入2 萬
      元計算，則聲請人之收入扣除前開生活費用後，尚餘9,82
      9 元可供還款之用，而聲請人債務雖高達1,707,616 元，
      為每月還款額173 倍以上，但可於15年內清償，以聲請人
      32歲之年齡，距法定強制退休年齡尚有30餘年，應無不可
      清償之虞。聲請人之薪資雖經以扣薪命令，每月扣薪1/3
      ，惟所餘薪資尚得支應聲請人前開生活及扶養費用支出，
      是不致惡化其家庭生活。從而，聲請人主張其有不能清償
      債務之情，實難採信。
五、綜上，本件聲請人仍有相當收入及一定之財產而具履行能力
    ，其現之情況尚非有不能償債務或有不能清償之虞，依上開
    說明及規定，其聲請之更生應未具必要要件，自應駁回其更
    生之聲請。
六、依消費者債務清理條例第8 條、第15條，民事訴訟法第78條
    ，裁定如主文。
中    華    民    國    98    年    10    月    19    日
                  民事第四庭   法      官  楊淑儀
上為正本係照原本作成。
如不服本裁定，應於裁定送達後10日內，以書狀向本院提出抗告
，並繳納抗告費新臺幣1,000元
中    華    民    國    98    年    10    月    19    日
                               書  記  官   王資惠


司法院資訊處製作；財團法人民間司法改革基金會備份。
